【裁判字號】    98,抗,165
【裁判日期】    990316
【裁判案由】    選任臨時管理人
【裁判全文】
臺灣士林地方法院民事裁定               98年度抗字第165號
抗  告  人  午○○○
代  理  人  蔡銘書律師
抗  告  人  Ｏ○○
            乙○○
            壬○○
            丁○○○
            亥○○
            酉○○
            己○○
            宙○○
            子○○
            Ｇ○○
            Ａ○○
            戌○○
            Ｅ○○
            Ｊ○○
            Ｉ○○
            Ｈ○○
            Ｍ○○
            Ｎ○○
            Ｄ○○
            Ｌ○○
            Ｆ○○
            Ｂ○○
            癸○○
            天○○
            宇○○
            丑○○○
            未○○
            玄○○
            戊○○
相  對  人  遠東國際商業銀行股份有限公司
法定代理人  卯○○
相  對  人  Ｃ○○
            申○○
            雅果實業股份有限公司
法定代理人  庚○○
相  對  人  大眾商業銀行股份有限公司
法定代理人  地○○
相  對  人  合作金庫商業銀行股份有限公司
法定代理人  Ｋ○○
相  對  人  香港商香港上海豐銀行股份有限公司
法定代理人  巳○○
相  對  人  寅○ (台灣)商業銀行股份有限公司
法定代理人  丙○
相  對  人  兆豐國際商業銀行股份有限公司
法定代理人  甲○○
相  對  人  比利時聯合銀行台北分行
法定代理人  辰○○
相  對  人  日盛國際商業銀行股份有限公司
法定代理人  黃○
相  對  人  陽信商業銀行股份有限公司
法定代理人  陳勝宏
相  對  人  臺灣新光商業銀行股份有限公司
法定代理人  辛○○
相  對  人  雅新實業股份有限公司
法定代理人  張秀夏律師
上列當事人間因選任臨時管理人事件，對於本院民國98年8 月19
日所為裁定，提起抗告，本院裁定如下：
    主  文
原裁定廢棄。
    理  由
一、本件抗告人午○○○以及雅新實業股份有限公司（下稱雅新
    公司）之債權人遠東國際商業銀行股份有限公司（下稱遠東
    銀行）等10家金融行庫等多人，於原法院聲請意旨略以：雅
    新公司前經本院裁定重整，惟復經裁定終止重整，原因重整
    而停止之股東會、董事及監察人等職權，本應恢復，然雅新
    公司原多名董事，分別因資格不符、遭解任或自行辭任等原
    因而不再具備董事身分，是雅新公司已無任何董事存在，致
    董事會無法行使職權。爰以利害關係人之身分，聲請為雅新
    公司之最佳利益選任臨時管理人等語。
二、綜合各抗告人抗告意旨略以：
（一）張秀夏律師不適於擔任雅新公司之臨時管理人：
   1、張秀夏律師原擔任雅新公司之重整監督人，僅任監督職務
      ，非實際參與雅新公司之運作，並未較其他臨時管理人人
      選更能迅速掌握職權。雅新公司於聲請重整時，公司淨值
      仍為正值（依本院於裁定重整前選任之檢查人所檢視之實
      況及債權銀行對帳所得結論為據，非以雅新公司前董事長
      Ｃ○○編製之不實財報為據），張秀夏律師擔任雅新公司
      重整監督人時，對於重整人編製不實財務報告，使雅新公
      司淨值成為負數，並藉此排除股東權行使等情，有意護航
      。如：將雅新公司得扣押、移轉Protron 公司及Protron
      公司應返還共計美金7,800 萬元提列備抵損失；財報屢次
      重編，每次數字都不盡相同。
   2、張秀夏律師係重整團隊及遠東銀行所推舉，渠等關係匪淺
      ，於雅新公司重整案及遠東航空重整案均引進華裔人士鍾
      事原為潛在投資人，其資金證明、資力及資歷皆有疑義，
      且自遠東銀行取得雅新公司重整主導權至本院裁定終止重
      整止，銀行團未曾出資投入重整。雅新公司重整期間，重
      整人不積極從事營運，僅計畫處分雅新公司之不動產，並
      嚴重侵害雅新公司股東及債權人權益，張秀夏律師不思監
      督，積極為其掩護。例如：放棄大陸蘇州廠主導權，甚且
      於98年4、5月間以掌握蘇州廠主導權為由，交付鍾事原新
      臺幣250萬元；匯款逾美金900萬元予薩摩亞富華有限公司
      ，猶無法取得大陸東莞廠主導權；處分雅新公司在臺灣的
      資產，在美國出售Protron公司部分存貨。
   3、遠東銀行聲請法院指定張秀夏律師為破產管理人，且張秀
      夏律師迄今持續匯出或處分雅新公司資產，而無意召開股
      東會選出適當經營團隊，足徵其不適任臨時管理人。包含
      張秀夏律師在內之重整團隊，確有違法失職或不利於雅新
      公司之情事。將來雅新公司股東可能於召開股東會時，請
      求雅新公司對張秀夏律師求償，倘選任張秀夏為臨時管理
      人，如何期待其公正的與重整人交接業務，甚至儘速召開
      可能追究其責的股東會？是縱選任張秀夏律師擔任雅新公
      司臨時管理人，其亦不得代理公司行使職權。
（二）抗告人午○○○非僅憑重整計畫未獲關係人會議可決，作
      為雅新公司重整人有無違法行為、張秀夏律師任重整監督
      人有無盡其監督之責等情之依據。原法院未依非訟事件法
      第185 條第1 項準用公司法第172 條第2 項規定，及非訟
      事件法第183 條第3 項規定，詢問利害關係人原審聲請人
      即抗告人午○○○，致未能察知張秀夏律師有不適宜擔任
      臨時管理人之情事存在，顯有違誤。
（三）應選任抗告人推舉之人選為雅新公司之臨時管理人：
      雅新公司之重整業已終止，股東權即行恢復，是選任臨時
      管理人自應回歸常態，以股東之最大利益為考量，而股東
      自救會推舉之俞清松律師具相當實務經驗，原審竟未說明
      其有何不適任之處，顯然未考量股東權之維護；關於張金
      男會計師，其身為雅新公司股東，同時具備學識及實務經
      驗，應能勝任臨時管理人一職。爰提起本件抗告，請求廢
      棄原裁定等語。
三、按法院應依職權調查事實及必要之證據。法院為調查事實，
    得命關係人或法定代理人本人到場，非訟事件法第32條定有
    明文，故非訟事件法採職權探知主義，為彰顯真實，就關係
    人之主張是否為真正，法院應依職權進行調查。又公司法第
    208 條之1 所定選任臨時管理人事件，法院為裁定前，得徵
    詢主管機關、檢察官或其他利害關係人之意見，同法第183
    條第3 項亦有明文。復按公司裁定解散事件，有限責任股東
    聲請法院准其檢查公司帳目、業務及財產事件，股東聲請法
    院准其退股及選派檢查人事件，其聲請應以書面為之；前項
    事件，法院為裁定前，應訊問利害關係人，復為非訟事件法
    第172 條第1 項、第2 項所明定。且依同法第185 條第1 項
    規定，上揭訊問利害關係人之規定，於公司重整程序之各項
    裁定，亦準用之。綜據上述規定可知，選任公司臨時管理人
    事件，攸關公司能否正常經營及存續等重大問題，影響聲請
    之股東、債權人等利害關係人之權益甚鉅，法院於裁定前自
    當依前揭非訟事件法之規定，依職權調查事實及證據為宜，
    並應予上述利害關係人陳述意見之機會，以使法院能正確判
    斷，保障利害關係人程序及實體權益。倘未加訊問，復未調
    查事實及證據，即不符立法者欲保障利害關係人權益之本意
    。再觀諸非訟事件法第10條規定：「本法稱關係人者，謂聲
    請人、相對人及其他利害關係人。」是原審聲請人即抗告人
    午○○○、遠東銀行等債權人，以及雅新公司等，均為利害
    關係人之列，應屬無疑。渠等利害關係甚為密切，倘法院為
    裁定前，完全未加訊問，復未依職權調查事實及必要之證據
    ，即不符立法者意欲保障利害關係人權益之本意。
四、經查：
（一）原審裁定係以張秀夏律師因曾擔任雅新人公司之重整監督
      人，對雅新公司之業務及營運狀況，應有相當程度之瞭解
      及處理之經驗，相對於其他未曾參與接觸雅新公司運作情
      形之人選，顯較能迅速掌握雅新公司業務經營狀況。至抗
      告人午○○○雖指稱由遠東公司所主導重整團隊，提出之
      重整計畫並未能獲關係人會議可決通過，無法期待其所推
      薦之人選能獲信賴云云，然重整計畫能否獲關係人會議可
      決，事涉公司本身之資金、財務、資產狀況，及不同利害
      關係人間之意見能否統合等各項因素，不能以重整計畫未
      獲關係人會議可決，即指重整團隊之人員有何違法失職或
      不利於雅新公司之情事，是以此事由反對選任張秀夏律師
      為臨時管理人，即無可採。
（二）原審裁定認選任張秀夏律師為雅新公司之臨時管理人，應
      符合該公司最佳利益，固非無據。惟查，抗告人午○○○
      執以張秀夏律師非適當之臨時管理人，非僅以其所提出重
      整計畫未能獲關係人會議可決通過乙點為據，其書狀並主
      張重整監督人張秀夏律師有怠於制止重整人即雅新公司違
      法行徑，諸如不實財報、不從事營運等情（參見原審卷第
      67至71頁），且提出臺灣士林地方法院檢察署訊問筆錄、
      雅新公司公告訊息資料、經濟部函、行政院金融監督管理
      委員會證券期貨局函等影本為據。是重整監督人是否確無
      抗告人所指爭議？是否確為符合雅新公司最佳利益之人選
      ？當非無調查審究之必要。原審未依前揭非訟事件法之規
      定依職權為調查，為裁定前復未訊問聲請人即抗告人午○
      ○○、遠東銀行等債權人等利害關係人，予以陳述相關意
      見之機會，參酌調查證據之結果及各利害關係人之意見綜
      合審認，逕予裁定，揆諸前揭說明，裁定程序與前揭非訟
      事件法之規定自有不符。從而，抗告意旨執此指摘原裁定
      不當，即難謂無理由，原裁定應予廢棄，並由原審另為適
      當之處理。
五、據上論結，本件抗告為有理由，依非訟事件法第46條，民事
    訴訟法第492 條，裁定如主文。
中    華    民    國    99    年    3     月    16    日
                  民事第三庭  審判長法  官  張國勳
                                    法  官  林尚諭
                                    法  官  施月燿
以上正本證明與原本無異。
本件裁定不得再抗告。
中    華    民    國    99    年    3     月    16    日
                                    書記官  吳昀蔚

司法院資訊處製作；財團法人民間司法改革基金會備份。
